【裁判字號】    99,交易,819
【裁判日期】    991210
【裁判案由】    過失傷害
【裁判全文】
臺灣臺北地方法院刑事判決             99年度交易字第819號
公  訴  人  臺灣臺北地方法院檢察署檢察官
被      告  郭子輝
上列被告因過失傷害案件，經檢察官提起公訴（99年度偵字第23
927號），被告於準備程序中就被訴事實為有罪之陳述，經本院
告知簡式審判程序意旨，並聽取公訴人及被告之意見後，本院裁
定依簡式審判程序審理，判決如下：
    主  文
郭子輝因過失傷害人，處有期徒刑貳月，如易科罰金，以新臺幣
壹仟元折算壹日。
    事  實
一、郭子輝於民國99年9月6日10時30分許，駕駛車牌號碼為1307
    -VF號自小客車至臺北市○○區○○街80巷2號對面之公園處
    前停放（屬標示黃線之路段，起訴書誤載為標示紅線之路段
    ），其明知駕駛人停車開啟車門時，應注意行人、其他車輛
    ，並讓其先行。，而依當時天候晴、日間自然光線、無障礙
    物、視距良好，並無不能注意之情事，竟疏未注意其車輛之
    左後方適有張桂金騎乘BLU-979號重型機車由南往北向通過
    該處，猶貿然自其副駕駛座拿取個人包包後，未注意有無其
    車輛通行，旋即開啟車門，肇致張桂金所駕駛機車之右側手
    握把處因而與郭子輝上開車輛之左前車門處發生擦撞，張桂
    金因而人車倒地，受有左側多數肋骨閉鎖性骨折、左側鎖骨
    骨折、胸壁挫傷、手指磨損或擦傷等傷害。郭子輝於車禍肇
    事後，停留於原地，於未被有偵查犯罪機關查悉其犯罪前，
    向前來處理車禍之臺北市政府警察局交通大隊中山分隊員警
    承認其為車禍肇事之人，自首犯罪，接受裁判。
二、案經張桂金訴由臺北市政府警察局中山分局報請臺灣臺北地
    方法院檢察署檢察官偵查起訴。
    理  由
一、程序部分：
    按本件被告郭子輝所犯之刑法第284條第1項前段之過失傷害
    罪，係死刑、無期徒刑、最輕本刑為3年以上有期徒刑以外
    之罪，其於準備程序就前揭被訴事實為有罪之陳述，經本院
    告知簡式審判程序之旨，並聽取其與公訴人之意見後，認無
    不得或不宜改依簡式審判程序進行之處，爰依刑事訴訟法第
    273條之1第1項、第284條之1，裁定本件進行簡式審判程序
    ，合先敘明。
二、實體理由部分：
  （一）上開犯罪事實，業經被告於本院審理中坦承不諱（見本
        院卷第11頁背面），核與告訴人張桂金於警詢中、偵查
        中之指訴情節相符合（見偵查卷第8-10頁、第23頁、第
        43-44 頁），並有臺北市政府警察局交通警察大隊道路
        交通事故初步分析研判表、財團法人基督復臨安息日會
        臺安醫院診斷證明書、道路交通事故現場圖、道路交通
        事故調查報告表（一）（二）、臺北市政府警察局中山
        分局交通分隊道路交通事故補充資料表、臺北市政府警
        察局中山分局交通分隊交通事故談話紀錄表、現場暨車
        損照片17張等在卷可稽，足徵被告前開自白與事實相符
        合，堪信為真實。
  （二）又按汽車停車向外開啟車門時，應注意行人、車輛、並
        讓其先行，道路交通安全規則第112條第15款定有明文
        。被告駕駛之車輛停放於路旁開啟車門時，本應負有前
        開注意義務，且肇事時天氣晴、有日間自然光、道路狀
        況良好，業如前述，則被告之視線自屬清淅，而能確切
        掌握後方行車之動態，並無不能注意之情事。惟被告於
        開啟車門前竟疏未注意往來車輛之行車動態，即貿然開
        啟車門，使告訴人無法預期被告突然開啟車門之舉，肇
        致本件事故發生，可見被告確有過失甚明。又告訴人因
        被告未注意來車貿然開啟車門，方受有如上所述之傷害
        ，則上開傷害與被告之過失行為間，具有相當因果關係
        存在，亦堪認定。本件事證明確，被告過失傷害犯行洵
        堪認定，應依法論科。
  （三）核被告所為係犯刑法第284條第1項前段之過失傷害罪。
        又本件被告於偵查犯罪機關未察覺其犯行前，於警方於
        現場處理時，承認為肇事人自首犯罪接受裁判，此有臺
        北市○○○○○道路交通事故肇事人自首情形紀錄表1
        紙在卷可稽，爰依刑法第62條前段規定減輕其刑。爰審
        酌被告並無前科，此有臺灣高等法院被告前案紀錄表在
        卷可稽，素行尚佳，業已坦承犯行，知所悔悟，並念及
        被告多次請求調解，努力填補告訴人之損害，雖因賠償
        金額與告訴人無法達成共識，致不能達成和解，然犯後
        態度良好，暨其智識程度、告訴人所受之傷勢等一切情
        狀，量處如主文所示之刑，並諭知易科罰金之折算標準
        。
據上論斷，應依刑事訴訟法刑事訴訟法第273條之1第1項、第284
條之1、第299條第1項前段，刑法第284條第1項前段、第41條第1
項前段、第62條前段，刑法施行法第1條之1，判決如主文。
本案經檢察官李彥霖到庭執行職務。
中    華    民    國    99    年    12    月    10    日
                  刑事第十七庭  法  官  楊雅清
上正本證明與原本無異。
如不服本判決應於收受送達後10日內向本院提出上訴書狀，並應
敘述具體理由；其未敘述上訴理由者，應於上訴期間屆滿後20日
內向本院補提理由書（均須按他造當事人之人數附繕本）「切勿
逕送上級法院」。告訴人或被害人如對於本判決不服者，應具備
理由請求檢察官上訴，其上訴期間之計算係以檢察官收受判決正
本之日期為準。
                                書記官  吳俊龍
中    華    民    國    99    年    12    月    10    日
附錄本案論罪科刑法條全文：
中華民國刑法第284條
（過失傷害罪）
因過失傷害人者，處 6 月以下有期徒刑、拘役或 5 百元以下罰
金，致重傷者，處 1 年以下有期徒刑、拘役或 5 百元以下罰金
。
從事業務之人，因業務上之過失傷害人者，處 1 年以下有期徒
刑、拘役或 1 千元以下罰金，致重傷者，處 3 年以下有期徒刑
、拘役或 2 千元以下罰金。

司法院資訊處製作；財團法人民間司法改革基金會備份。
